臺灣臺中地方法院民事判決
110年度沙簡字第659號
原      告  邢運美  
訴訟代理人  陳添榜  
被      告  林杏怡  
訴訟代理人  紀又銘  
上列當事人間請求拆屋還地事件，本院於民國111年4月27日言詞
辯論終結，判決如下：
    主      文
被告應將坐落臺中市○○區○○○段○○○地號土地上，如附圖所示B部
分面積0.08平方公尺之鐵皮建物拆除，並將該部分土地返還原告
。
原告其餘之訴駁回。
訴訟費用由被告負擔二分之一，餘由原告負擔。
本判決第一項得假執行。
    事實及理由
壹、程序事項：
    按訴狀送達後，原告不得將原訴變更或追加他訴，但請求之
    基礎事實同一者，不在此限，民事訴訟法第255條第1項第2
    款定有明文。又依同法第256條規定，不變更訴訟標的，而
    補充或更正事實上或法律上之陳述者，非為訴之變更或追加
    。本件原告起訴時原請求：「一、被告應將坐落臺中市○○區
    ○○○段000地號地籍線牆面上（面積以實測為準），鐵皮屋牆
    及屋頂拆除，將占用原告主建物牆壁部分予以恢復原狀，將
    占用土地返還原告。二、被告應將坐落臺中市○○區○○○段000
    地號及752地號之地籍線牆面上（面積以實測為準），鐵皮
    屋牆及屋頂拆除、共有公用之地籍線牆面全部淨空，不得私
    自占有使用。」等語（見本院中簡卷第13頁）；嗣經地政機
    關實際測量後，於本院民國111年4月27日變更為如下訴之聲
    明部分，核係依地政機關測量結果更正其訴之聲明，及就同
    一基礎事實為之，合於前開民事訴訟法之規定，應予准許。
貳、實體事項：
一、原告主張：原告係坐落臺中市○○區○○○段000地號土地（下稱
    系爭土地）之所有人，其上坐落建物為門牌號碼臺中市○○區
    ○○街00號，而被告所有坐落臺中市○○區○○○段000地號土地，
    與系爭土地相鄰，其地上建物為門牌號碼臺中市○○區○○街00
    號。原告房屋南側有增設基座2個，依附在雙方地籍線牆面
    稍低之內側，至今已超過20年之久，但被告房屋後方鐵皮屋
    架設在地籍線牆面上，高於原告採光罩約10公分，但被告並
    未預留排水管道，致原告房屋近年來遇小雨滲水，遇大雨則
    漏水，故原告依所有權人規定提出請求，至被告表示願意購
    買越界部分，原告不願意出售。並先位聲明請求被告應將其
    建物坐落在系爭土地上之A、B、C、D部分，及其建物坐落在
    被告土地上之C、D、E、F部分，如本院卷第59頁由原告自行
    製作圖示之鐵皮屋拆除，鐵皮屋緊貼損害原告主建物二樓之
    牆壁部分恢復原狀；備位聲明則請求被告將其所有如附圖所
    示B部分面積0.08平方公尺之鐵皮建物拆除，並將該部分土
    地返還原告。
二、被告則以：本件兩造所有房屋，均係於80年即完成，兩造均
    以二手屋現況購買，被告於106年12月購買後發現房屋有漏
    水情況，於109年5月雇工修繕加強防漏工程，被告修繕時係
    依一般工人的工法，在界牆上以一半的方式興建，互不越界
    ，至於地政事務所測量占用0.08平方公尺部分，被告也不知
    要怎麼拆，被告願意購買占用的部分土地。並聲明：原告之
    訴駁回。
三、得心證之理由：
  ㈠按所有人對於無權占有或侵奪其所有物者，得請求返還之；
    對於妨害其所有權者，得請求除去之，民法第767條第1項前
    段、中段定有明文。又以無權占有為原因，請求返還所有物
    之訴，被告對原告就其物有所有權存在之事實無爭執，而僅
    以非無權占有為抗辯者，原告於被告無權占有之事實，無舉
    證責任，被告應就其取得占有，係有正當權源之事實證明之
    ，如不能證明，則應認原告之請求為有理由（最高法院72年
    度台上字第1552號判決意旨可資參照）。
  ㈡原告主張其為系爭土地之所有權人，被告為如附圖所示B部分
    鐵皮物之所有權人及拆除權人，如附圖所示B部分之鐵皮建
    物占用系爭土地面積0.08平方公尺等情，業據其提出地籍圖
    謄本、系爭土地之第一類土地登記謄本、現場照片等為證（
    補字卷第19至49頁），復經本院會同兩造及臺中市清水地政
    事務所測量員現場履勘屬實，有本院111年2月24日勘驗筆錄
    、臺中市清水地政事務所函暨檢附土地複丈成果圖（如附圖
    ）在卷可考，被告雖抗辯：其係依修繕時係依一般工人的工
    法，在界牆上以一半的方式興建，互不越界，被告願意購買
    占用的部分土地等語，惟查，被告建物既已占用，核與修繕
    工法無關，則被告並未就上開地上物有何占用權源舉證以實
    其說，自應認無權占用系爭土地，且原告既不願意出售被告
    鐵皮建物占用部分之系爭土地，則被告上開抗辯自不可採。
  ㈢原告雖先位聲明請求被告一併拆除被告土地上之建物部分，
    惟就被告建物坐落於被告土地上部分，既未占用系爭土地，
    原告自無權請求被告拆除，且依附圖顯示，並無原告所述被
    告建物有占用系爭土地二樓以上部分，故原告先位聲明並無
    理由，自應予以駁回；而就原告備位聲請請求被告拆除占用
    系爭土地部分，則有理由，從而，原告依民法所有權人規定
    ，備位請求被告將系爭土地上附圖所示B部分地上物拆除，
    並將占用部分之土地返還原告等語，應屬有據。
四、綜上所述，原告本於民法所有權人規定，備位訴請被告應將
    坐落系爭土地上，如附圖所示B部分面積0.08平方公尺之地
    上物拆除，並將該部分土地騰空返還原告，為有理由，應予
    准許。其餘部分則無理由，應予駁回。
五、本件為判決基礎已臻明確，兩造其餘攻擊防禦方法及訴訟資
    料，經本院審酌後，核與判決結果不生影響，爰不一一論述
    。
六、本判決係依民事訴訟法第427條第1項規定適用簡易訴訟程序
    為被告敗訴之判決，依同法第389條第1項第3款規定，應依
    職權宣告假執行。
七、訴訟費用負擔之依據：民事訴訟法第79條。
中　　華　　民　　國　　111 　年　　5 　　月　　11　　日
                  沙鹿簡易庭   法  官  黃建都
以上為正本係照原本作成。
如不服本判決，應於送達後20日內，向本院提出上訴狀並表明上
訴理由，如於本判決宣示後送達前提起上訴者，應於判決送達後
20日內補提上訴理由書（須附繕本）。如委任律師提起上訴者，
應一併繳納上訴審裁判費。
中　　華　　民　　國　　111 　年　　5 　　月　　11　　日
                               書記官